【裁判字號】    94,訴,738
【裁判日期】    950126
【裁判案由】    清償債務
【裁判全文】
臺灣桃園地方法院民事判決               94年度訴字第738號
原      告  乙○○
被      告  甲○○○○○○
上列當事人間請求清償債務事件，經本院於民國95年1 月12日言
詞辯論終結，判決如下：
    主  文
被告應給付原告新台幣伍拾肆萬元及自民國九十四年十二月九日
起至清償日止，按週年利率百分之五計算之利息。
訴訟費用由被告負擔。
    事  實
甲、原告方面：
一、聲明：如主文所示。
二、陳述：
    被告前向訴外人王芙蓉借款新台幣（下同）54萬元，並於民
    國90年2 月1 日開立每張面額均為2 萬元之本票共20紙（發
    票日均為90年2 月1 日，到期日則自90年2 月10日起至91年
    9 月10日，按月開立1 張，下稱系爭本票）及面額14萬元之
    借據1 紙，其等約定被告應自90年2 月10日起至92年4 月10
    日止按月攤還，詎被告自90年2 月10日起即未依約還款，迄
    未清償，嗣因訴外人王芙蓉積欠原告債務，於92年間將其對
    被告之上開54萬元債權轉讓予原告，被告仍迄未清償，爰依
    法提起本件訴訟，請求被告給付原告54萬元，及自債權轉讓
    之通知到達被告（即本院94年12月8 日言詞辯論期日）之翌
    日起至清償日止之法定遲延利息。
三、證據：提出被告簽立之借據1 紙、系爭本票共20張等影本為
    證；另聲請傳訊證人王芙蓉。
乙、被告方面：
一、聲明：原告之訴駁回。
二、陳述：
  (一)被告不認識原告，原告所持之系爭本票，係被告前向訴外人
    王芙蓉借款40萬元而開立交付予王芙蓉，而王芙蓉當初允諾
    待被告有錢再還即可，自被告開立系爭本票迄今，王芙蓉未
    曾向被告催討欠款，原告於接獲本院核發之支付命令後，再
    詢問王芙蓉，其仍表示並無向被告催討債務之意思，惟原告
    卻一直打電話騷擾及恐嚇被告，被告已向警察局備案。
  (二)被告開立系爭本票後，曾以參加王芙蓉所召集互助會之方式
    按月還款，每月繳納會款2 萬元，共繳了7 、8 次後，訴外
    人王芙蓉即表示倒會，被告尚未標到會，惟王芙蓉並未將會
    款返還被告，是被告就上開已繳納之會款金額約14萬元，應
    得主張抵銷。
  (三)系爭借據所載之14萬元並非借款，而係被告當初積欠王芙蓉
    款項之利息，係按每10天為1 期、利率12％計息，至於計息
    之期間，則已記不清楚。被告實際上僅向訴外人王芙蓉借款
    40萬元，當初王芙蓉說利息金額是14萬元，被告不敢表示意
    見。
三、證據：提出桃園縣警察局大林分駐派出所受理案件紀錄表影
    本1 紙為證。
    理  由
一、原告主張：被告前向訴外人王芙蓉借款54萬元，並開立面額
    計40萬元之系爭本票及面額14萬元之借據，嗣因王芙蓉積欠
    原告債務，遂將前開債權轉讓予原告，是原告自得依法請求
    被告清償上開債務，並聲明求為判決如主文所示等語。
二、被告則以：其固曾簽發面額40萬元之系爭本票及面額14萬元
    之借據交付王芙蓉，惟實際借款金額僅為40萬元，14萬元部
    分係利息，又王芙蓉尚有14萬元之會款金額未返還被告，應
    予抵銷，且王芙蓉前向被告表示無催討債務之意思，是原告
    之訴顯無理由等語，資為抗辯。
三、原告主張：被告前向訴外人王芙蓉借款54萬元，並於90年2
    月1 日開立每張面額均為2 萬元之系爭本票共20紙（發票日
    均為90年2 月1 日，到期日則自90年2 月10日起至91年9 月
    10日，按月開立1 張）及面額14萬元之借據1 紙，其等約定
    被告應自90年2 月10日起至92年4 月10日止按月攤還，詎被
    告自90年2 月10日起即未依約還款，迄未清償，嗣因訴外人
    王芙蓉積欠原告債務，於92年間將其對被告之上開54萬元債
    權轉讓予原告，被告仍迄未清償等情，業據原告提出系爭本
    票共20張及借據1 紙等影本在卷可憑，核屬相符，而被告亦
    不否認前開本票、借據之真正，且經本院依原告聲請傳喚王
    芙蓉到庭，其具結證稱略以：當初被告財務困難，在87或88
    年間向我借錢，總共借70萬元，沒有還過，是分2 次借，一
    次40萬元，一次30萬元，我都是交付現金，因我與被告是認
    識約10年的朋友，所以沒有向被告收利息。當初一開始是開
    支票20萬元、2 張，但是被拒絕往來，後來才改開本票，就
    是系爭本票，當初被告說每月開2 萬元本票，當作跟我的互
    助會，但系爭本票從未兌現。後來我經濟困難，向原告借錢
    ，所以把系爭本票、借據之債權轉讓給原告等語（見本院95
    年1 月12日言詞辯論筆錄），亦與原告之陳述相符，是上情
    自堪信屬實。
四、被告雖辯稱：王芙蓉尚有14萬元之會款未返還被告，以之主
    張抵銷等語，惟查，原告及證人王芙蓉均已否認上情，而被
    告就此並未舉證以實其說，自難採信。被告另辯稱：系爭借
    據所示之14萬元並非借款，而係利息等語，亦據原告及證人
    王芙蓉否認，經查，被告雖稱該14萬元金額係欠款之利息，
    惟並未舉證以實其說，且其所述：係按每10天為1 期、利率
    12％計息，至於計息之期間，則已記不清楚等語，核與借據
    所載14萬元之金額不相符合，反觀證人王芙蓉所證稱：系爭
    14萬元之借據，是91年10月10日到92年4 月10日止，每月應
    還2 萬元的總額，當初是因為本票不夠開，才寫借據，並非
    利息等語（見同前日言詞辯論筆錄），則核與該借據所載「
    91/10/10—92/4/10 尚有壹拾肆萬元未開」等語相符，是應
    認王芙蓉之前開證詞為可採，被告前開辯解，不足採信。又
    被告另辯稱：王芙蓉前曾承諾待有錢再還即可，且王芙蓉迄
    無向被告催討債務之意思等語，惟查上情業經證人王芙蓉到
    庭否認明確，被告復無法提出其他佐證，自亦難採信。
五、按債權人得將債權讓與於第三人。債權之讓與，非經讓與人
    或受讓人通知債務人，對於債務人不生效力。民法第294 條
    第1 項前段、第297 條第1 項前段分別定有明文。又債權之
    讓與，經讓與人或受讓人通知債務人，即生讓與之效力，此
    就民法第297 條第1 項之規定反面觀之自明（參照最高法院
    69年度台上字第3666號判決）。如前所述，被告確有積欠王
    芙蓉54萬元債務之事實，而王芙蓉已將該債權轉讓予原告，
    原告並於本院94年12月8 日言詞辯論期日當庭將上開事項通
    知被告（詳見當日言詞辯論筆錄），則原告已合法受讓上開
    債權，是其據此請求被告給付原告54萬元，及自94年12月9
    日即債權轉讓通知到達被告之翌日起至清償日止按週年利率
    5 ％計算之法定遲延利息，即屬有據，應予准許。
六、本件事證已臻明確，兩造其餘攻擊、防禦方法及提出未經援
    用之證據，核與判決結果不生影響，爰不一一論述，附此敘
    明。
七、據上論結，本件原告之訴為有理由，依民事訴訟法第78條，
    判決如主文。
中    華    民    國    95    年    1     月    26    日
                  民事第三庭    法  官  周玉
以上正本係照原本作成
如對本判決上訴，須於判決送達後20日內向本院提出上訴狀
中    華    民    國    95    年    1     月    26    日
                                書記官  劉致芬


司法院資訊處製作；財團法人民間司法改革基金會備份。
